【裁判字號】    97,交上易,669
【裁判日期】    970723
【裁判案由】    過失致死
【裁判全文】
臺灣高等法院臺中分院刑事判決       97年度交上易字第669號
上  訴  人
即  被  告  甲○○
選任辯護人  黃鼎鈞律師
上列上訴人因過失致死案件，不服臺灣臺中地方法院96年度交易
字第820號中華民國97年2月29日第一審判決（起訴案號：臺灣臺
中地方法院檢察署96年度偵字第20183、20187號），提起上訴，
本院判決如下：
    主  文
上訴駁回。
甲○○緩刑貳年。
    犯罪事實
一、李世穀於民國96年7月13日晚間8時40分許，駕駛車牌號碼X5
    －4811號自小客車，沿臺中市○區○○○路由北往南朝建國
    北路之方向行駛，原應注意該地行車速限不得超越時速50公
    里，且在同一車道行駛時，後車與前車之間應保持隨時可以
    煞停之距離及應注意車前狀況，隨時採取必要之安全措施。
    而依當時情形，天氣晴、夜間有照明、路面乾燥無缺陷、視
    距良好，並無不能加以注意之特別情事，竟疏未注意，貿然
    以約50至60公里之時速超速行駛，並於通過西川一路 188號
    前時，適有張隆坤騎乘自行車於同向前方，李世穀因車速過
    快、未保持安全距離及未注意車前狀況，待發現時已經煞避
    不及，致其所駕駛之自小客車車頭擦撞張隆坤所騎乘之自行
    車後方及左側，使張隆坤因遭撞擊而飛起，彈落在李世穀所
    駕駛之自小客車擋風玻璃上，雖經送醫急救，仍於 96年7月
    19 日3時40分許因頭部外傷、顱內出血而宣告不治死亡。甲
    ○○於肇事後，在有偵查權限之人知悉肇事人之前，主動向
    到場處理事故之員警陳明自己係肇事者及陳述肇事經過，自
    首接受裁判。
二、案經張隆坤之配偶丙○○○、張隆坤之子丁○○告訴及臺灣
    臺中地方法院檢察署檢察官據報相驗後自動檢舉偵查起訴。
    理    由
一、上開事實，業據被告甲○○迭於警詢、偵查、原審審理及本
    院審理中均坦承不諱，復有道路交通事故現場圖、道路交通
    事故調查報告表(一)、(二)、臺灣臺中地方法院檢察署電話相驗
    報告簿、臺中市警察局第三分局處理相驗案件初步調查報告
    暨報驗書及事故現場與車損相片共14張在卷可資佐證（見相
    驗卷第1至第5頁、第16至第25頁）。又被害人張隆坤係因受
    有頭部外傷、顱內出血等傷害，嗣經醫師施以急救，仍於96
    年7月19日3時40分許不治死亡，有被害人張隆坤之診斷證明
    書 1紙在卷可參，並經臺灣臺中地方法院檢察署檢察官督同
    法醫師相驗明確，有相驗屍體證明書、檢驗報告書及勘驗筆
    錄等在卷可憑（見相驗卷第13頁、第26頁、第29頁、第33至
    第38頁）。而按行車速度，應依速限標誌或標線之規定，無
    速限標誌或標線者，行車時速不得超過50公里；在同一車道
    行駛時，後車與前車之間應保持隨時可以煞停之距離及應注
    意車前狀況，隨時採取必要之安全措施，道路交通安全規則
    第93條第1項第1款、第94條第1項、第3項分別定有明文。被
    告領有適當之駕駛執照，對於上揭規定自應注意並遵守，而
    依當時狀況，又無不能注意之情事，詎仍疏未注意，以致肇
    事，可見被告於本件車禍確有違反上述交通安全規則至明，
    足證被告於本件車禍確有過失，且被害人張隆坤因本件車禍
    而死亡，與被告之過失行為間並有相當因果關係應可認定。
二、至被告及辯護人雖另稱：本件車禍發生時，被害人張隆坤欲
    向左橫跨馬路，應與有過失云云，惟查肇事路段為雙向2 線
    快車道 及2線慢車道，兩車行駛方向之右側路邊有多輛斜向
    停車佔據慢車道等情，有道路交通事故現場圖及事故現場相
    片可稽，而被害人張隆坤之配偶丙○○○於偵查中供稱：張
    隆坤騎腳踏車出去運動，現場他在西川一路是要左轉回家等
    語（見相驗卷第27頁背面至第28頁）。依肇事地點被害人張
    隆坤行駛道路之右側慢車道被多輛路邊停車佔據之情，再佐
    以被害人張隆坤之配偶丙○○○上開供述，堪認被害人張隆
    坤當時係由快車道往左迴轉時發生車禍，依此，被告超速行
    駛，煞避至對向車道追撞同車道前方迴轉中之被害人自行車
    為肇事原因，被害人張隆坤則無肇事因素。又本件車禍送請
    臺灣省臺中市區車輛行車事故鑑定委員會鑑定結果，就被害
    人車輛係由快車道往左迴轉之情形時，亦同此認定結果，有
    該會分析意見一份在卷可據（見本院卷第38至第39頁）。是
    故尚難認定被害人張隆坤就本件車禍之發生為與有過失，併
    予敘明。本案事證明確，被告之犯行洵堪認定。
三、核被告所為，係犯刑法第276條第1項過失致人於死罪。按對
    於未發覺之罪自首而受裁判者，減輕其刑，刑法第62條前段
    定有明文。所謂未發覺之罪，係指凡有偵查職權之機關或公
    務員，不知有犯罪之事實，或雖知有犯罪事實，而不知犯罪
    人為何人者，均屬之。又該條規定之自首，祇以犯人在其犯
    罪未發覺前，向該管公務員自承犯罪而受裁判為已足，至其
    方式係自行投案或託人代行，係直接向偵查機關為之，抑向
    非偵查機關請其轉送，均無限制（最高法院91年度台上字第
    6368號判決可參）。被告於肇事後，在有偵查犯罪職權之員
    警或公務員知悉其犯罪之前，向車禍現場處理員警坦承本案
    犯行而接受裁判，有臺中市○○○道路交通事故肇事人自首
    情形紀錄表附卷可稽（見原審卷第36頁），其對於未發覺之
    犯罪自首而受裁判，爰依刑法第62條前段減輕其刑。原審審
    理結果，認被告犯上開之罪，適用刑法第276條第1項、第62
    條前段，刑法施行法第1條之1第1項、第2項前段等規定，並
    審酌被告對於本件車禍之發生之過失程度，於原審尚未與被
    害人張隆坤之家屬，使被害人張隆坤之家屬傷痛依存，惟念
    及被告犯後始終坦承犯行，犯後態度良好等一切情狀等一切
    情狀，量處有期徒刑 7月。經核原審判決上開認事用法並無
    違誤，量刑亦稱妥適。被告上訴意旨認被害人亦有過失及原
    審量刑過重，檢察官上訴意旨認原審量刑過輕，均無理由，
    上訴應予駁回。末查被告前未曾受有期徒刑以上刑之宣告，
    有臺灣高等法院被告前案紀錄表一份在卷可稽，因一時過失
    ，致罹刑典，事後已與告訴人達成民事和解（有臺灣臺中地
    方法院調解筆錄影本 1份在卷可憑），並坦承犯行，深具悔
    意，經此次刑之宣告後，應知警惕而無再犯之虞，本院因認
    暫不執行其刑為當，予以宣告緩刑2年，用啟自新。
據上論結，應依刑事訴訟法第368條、刑法第 74條第1項第1款，
判決如主文。
本案經檢察官乙○○到庭執行職務。
中    華    民    國    97    年    7     月    23    日
          刑事第八庭    審判長法  官  羅  得  村
                              法  官  劉  榮  服
                              法  官  張  靜  琪
上列正本證明與原本無異。
不得上訴。
                              書記官  陳  俞  豪
中    華    民    國    97    年    7     月    23    日
附錄論罪科刑法條：
中華民國刑法第276條
因過失致人於死者，處2年以下有期徒刑、拘役或2千元以下罰金
。


司法院資訊處製作；財團法人民間司法改革基金會備份。
